臺灣高雄地方法院刑事簡易判決　　　　 100年度簡字第4604號
公　訴　人　臺灣高雄地方法院檢察署檢察官
被　　　告　邱建濱
上列被告因傷害案件，經檢察官提起公訴（98年度偵字第37409
號、第37410 號，99年度少連偵字第21號，99年度偵字第7129
號），本院認為宜以簡易判決處刑，逕以簡易判決處刑如下：
    主  文
邱建濱共同傷害人之身體，處有期徒刑肆月，如易科罰金，以新
臺幣壹仟元折算壹日。
    事實及理由
一、邱建濱為邱堡琳之兄。緣邱堡琳與溫斌森、陳昶志（綽號「
    長治」）、楊駿昇（綽號「茶茶」）、戴逸清（綽號「清仔
    」）、「興仔」等人，於民國98年9 月4 日（起訴書誤載為
    99年9 月4 日）22時至翌日6 時，在高雄市○○區○○路19
    號「畫堤時尚音樂餐廳」舉辦DMC 暢飲派對，並僱請工作人
    員負責維持現場秩序（男性工作人員均穿著白色T 恤），邱
    建濱乃應邱堡琳之邀，亦擔任該派對工作人員。嗣於翌日（
    5 日）2 時30分許，適有呂碩斌、王哲偉、張偉強、許仁龍
    、周任哲等人在上開「畫堤時尚音樂餐廳」外左側空地聊天
    ，因王哲偉有酒醉情形，遭認係鬧事之舉，致與上開派對工
    作人員發生口角爭執，引起雙方不快；邱建濱竟與上開年籍
    姓名不詳成年工作人員、成年客人等共2 、30人，共同基於
    普通傷害之犯意聯絡，以徒手或持安全帽等物，出手毆打呂
    碩斌、王哲偉、張偉強、許仁龍、周任哲，致呂碩斌、王哲
    偉、張偉強、許仁龍、周任哲分別受有如附表一所示之頭部
    外傷併頭皮血腫、右肩挫傷、背部、臉部擦傷等傷害。嗣經
    呂碩斌、王哲偉、張偉強、許仁龍、周任哲訴由高雄港務警
    察局三號碼頭派出所偵辦，始循線查知上情。
二、證據名稱：
  (一)告訴人即證人呂碩斌、王哲偉、張偉強、許仁龍、周任哲於
    警詢之指述。
  證人呂碩斌於警詢證稱：「當天我大約2 時多到現場，周任
    哲、張偉強、許仁龍、王哲偉和他們的朋友已在現場，王哲
    偉那時已經喝醉了，突然開始打自己，我和周任哲把他拉到
    一邊柵攔。當時『畫堤』裡面的工作人員（類似保全，穿白
    衣）和客人衝出來，以為我跟朋友在鬧事，大約30多人把我
    們圍住，質問我們現在是什麼情形；一開始，其中一人故意
    假裝跌倒在周任哲旁邊，並打周任哲的臉，後來又有一個身
    上掛『畫堤』名牌、身穿白色衣服的人，嗆聲說我們態度不
    好，就開始動手；他先打周任哲，我們要去擋他，後來其他
    人也都開始動手打我們，他們動手大約半小時」等語。
  證人王哲偉於警詢證稱：「我於98年9 月5 日2 時30分許在
    高雄市○○區○○路19號『畫堤時尚音樂餐廳』外左邊100
    公尺處空地，遭『畫堤時尚音樂餐廳』戴有識別證的保全人
    士及消費客人合夥圍毆，他們用安全帽及拳頭揍我。當時被
    毆打的還有我的朋友周任哲、張偉強、許仁龍、呂碩斌，我
    們一起被圍毆。我被毆打頭、腰部及手肘」等語。
  證人張偉強於警詢證稱：「我於5 日約2 時11分約朋友在高
    雄市○○區○○路19號『畫堤時尚音樂餐廳』外圍聊天看海
    景，不知道因為何事，一群人就衝上來圍毆我。當時還有我
    的朋友周任哲、王哲偉、許仁龍、呂碩斌一起被圍毆。我被
    毆打頭、臉及手腕」等語。
  證人許仁龍於警詢證稱：「當天一開始我與周任哲、張偉強
    、王哲偉和三弋銘在等呂碩斌，等呂碩斌到了之後，王哲偉
    認為他對不起呂碩斌，所以動手打自己，我們才一轉頭，大
    約30多人，幾乎都是穿白色衣服的人，前面幾人身上也有掛
    『畫堤』的牌子，他們認為我們在鬧事，要我們去別的地方
    ，周任哲才一答應，就被一個假裝跌倒的男子打臉，他們其
    中一個人說我們的口氣不好，就動手打我們」等語。
  證人周任哲於警詢證稱：「我於5 日約2 時11分約朋友在高
    雄市○○區○○路19號『畫堤時尚音樂餐廳』外圍聊天看海
    景，後不知何事，一群人就衝過來圍毆我。當時還有我的朋
    友許仁龍、王哲偉、張偉強、呂碩斌一起被圍毆。我的傷勢
    是頭部外傷併頭皮血腫、右上臂擦傷、左上肢多處擦傷、後
    頸擦傷、右肩擦傷、左側髖部擦傷」等語。
  (二)目擊證人余夏帆於警詢證稱：「我不認識呂碩斌、王哲偉、
    張偉強、許仁龍、周任哲等5 人。我有看到他們5 人於9 月
    5 日2 時30分許，在高雄港漁人碼頭臺航拖船停靠碼頭的欄
    杆處，遭2 、30人包圍並毆打，其中有數人是穿著白色上衣
    ，胸前掛『畫堤』名牌的工作人員」等語。
  (三)告訴人呂碩斌、王哲偉、張偉強、許仁龍、周任哲之診斷證
    明書影本（所受傷害，詳如附表一所示）。
  (四)證人即本件DMC 暢飲派對負責人溫斌森於警詢證稱：「『畫
    堤餐廳』自9 月4 日22時起至5 日6 時止，外包給我的億鑫
    國際事業社舉辦DMC 暢飲派對。當天我聘用大約8 至12名工
    作人員，著白色T 恤，胸前掛有活動名稱的識別證」等語，
    及場地承租合約書1 份。
  (五)被告邱建濱於本院供稱：「我是工作人員。當時外面已經打
    起來了，我去勸架，我只知道有人打我，我有回手，而且是
    很多人打群架」等語
三、被告邱建濱雖另辯稱：「我因為自衛而還手，且只有打一個
    人而已」云云。惟查：
  (一)按正當防衛必須對於現在不法之侵害始得為之，侵害業已過
    去，即無正當防衛可言。至彼此互毆，又必以一方初無傷人
    之行為，因排除對方不法之侵害而加以還擊，始得以正當防
    衛論。故侵害已過去後之報復行為，與無從分別何方為不法
    侵害之互毆行為，均不得主張防衛權（最高法院30年上字第
    1040號判例意旨參照）。又衡之一般社會經驗法則，互毆係
    屬多數動作構成單純一罪而互為攻擊之傷害行為，縱令一方
    先行出手，而還擊之一方在客觀上茍非單純對於現在不法之
    侵害為必要排除之反擊行為，因其本即有傷害之犯意存在，
    則對其互為攻擊之還手反擊行為，自無主張正當防衛權之餘
    地（最高法院84年度臺非字第208 號判決意旨參照）。本件
    依被告邱建濱上開「是很多人打群架」之供述，即屬無從分
    別何方為不法侵害之互毆行為，且被告邱建濱出手反擊告訴
    人呂碩斌等5 人之際，告訴人呂碩斌等5 人對被告邱建濱之
    侵害行為已屬過去，被告邱建濱之反擊行為，自有傷害犯意
    存在，當不得主張正當防衛。
  (二)共同正犯之成立，祇須具有犯意之聯絡，行為之分擔，既不
    問犯罪動機起於何人，亦不必每一階段犯行，均經參與。共
    同實行犯罪行為之人，在合同意思範圍內，各自分擔犯罪行
    為之一部，相互利用他人之行為，以達其犯罪之目的者，即
    應對於全部所發生之結果，共同負責；共同正犯間，非僅就
    其自己實行之行為負其責任，並在犯意聯絡之範圍內，對於
    他共同正犯所實行之行為，亦應共同負責；又共同正犯不限
    於事前有協議，即僅於行為當時有共同犯意之聯絡者亦屬之
    ，且表示之方法，不以明示通謀為必要，即相互間有默示之
    合致亦無不可。而以自己犯罪之意思而參與，其所參與者雖
    非犯罪構成要件之行為，仍無解於共同正犯之罪責（最高法
    院66年臺上字第2527號判例、97年度臺上字第2517號判決意
    旨參照）。被告邱建濱及年籍姓名不詳之成年工作人員、成
    年客人等共2 、30人，既與告訴人呂碩斌等5 人有互毆行為
    ，並因而致告訴人呂碩斌等5 人受有傷害，被告邱建濱自應
    就全部所發生之結果，共同負責。
四、核被告邱建濱所為，係犯刑法第277 條第1 項傷害罪。被告
    邱建濱與年籍姓名不詳成年工作人員、成年客人等共2 、30
    人間，有犯意聯絡及行為分擔，為共同正犯。被告邱建濱在
    相同時間、地點，基於單一傷害犯意，以一行為同時侵害告
    訴人呂碩斌等5 人之身體法益，為同種想像競合犯，依刑法
    第55條從一重傷害罪處斷（其中告訴人許仁龍所受傷害為最
    重）。爰審酌被告邱建濱不知以理性方式處理紛爭，參與打
    群架之人數高達2 、30人，對社會治安有嚴重影響，及造成
    告訴人呂碩斌等5 人身體輕重不一之傷害，惟犯後坦承大部
    分犯行，應訊態度好，前未曾受有期徒刑以上刑之宣告，有
    臺灣高等法院被告前案紀錄表在卷可考，兼衡其學歷（國中
    畢業）、家境（小康）等智識程度與生活狀況等一切情狀，
    量處如主文所示之刑，並諭知易科罰金之折算標準，以示懲
    儆。至於警察機關於98年9 月5 日5 時10分許，在現場查扣
    鋁製球棒1 支、木製球棒1 支、木棍1 支等物，應係同日4
    時30分另起傷害案件使用之物（詳如後述），與被告邱建濱
    本件犯行無涉，自毋庸宣告沒收，併此說明。
五、聲請意旨另以：被告邱建濱於上開時間、地點，同時另傷害
    告訴人李俊隆、曹博智2 人，致告訴人李俊隆、曹博智分別
    受有如附表二所示傷害，因認被告邱建濱另涉犯刑法第277
    條第1 項傷害罪嫌云云。
  (一)惟查，依證人即告訴人李俊隆警詢證稱：「我是『畫堤時尚
    音樂餐廳』現場經理，9 月5 日4 時30分許在高雄市○○區
    ○○路19號『畫堤時尚音樂餐廳』外面咖啡吧，遭一群年青
    人圍毆。我記得5 日1 時30分許，有看到台華輪左側二號碼
    頭空地前有一群人疑似談判爭執，之後4 時30分，就有人（
    約20人）到我店前滋事」等語；及證人即告訴人曹博智警詢
    證稱：「我於9 月5 日4 時30分許，在高雄市○○區○○路
    19號『畫堤時尚音樂餐廳』外面咖啡吧，遭一群年青人圍毆
    。他們一共有10幾個人衝過來，其中有2 個人圍毆我，第一
    個拿椅子，另外一個人是拿木棍打我。我事後聽朋友說，如
    果那天穿白色上衣的人，就是他們圍毆的目標。警方於5 日
    5 時10分扣留之鋁製球棒1 支、木製球棒1 支、木棍1 支，
    其中木棍就是用來打傷我頭部的犯罪工具」等語。顯見告訴
    人李俊隆、曹博智係於98年9 月5 日2 時30分許第一波衝突
    結束後約2 小時，始遭前來報復穿白色T 恤工作人員（即「
    畫堤時尚音樂餐廳」之工作人員）之另一群人毆傷無疑，自
    難認告訴人李俊隆、曹博智所受如附表二所示傷害，係遭同
    屬「畫堤時尚音樂餐廳」工作人員之被告邱建濱或上開穿白
    色T 恤成年工作人員、成年客人等，於同日2 時30分許毆打
    所致。
  (二)是綜上所述，尚乏積極證據足認被告邱建濱涉有此部分傷害
    告訴人李俊隆、曹博智之犯行。惟公訴人認被告邱建濱所涉
    此部分傷害犯行，與上開論罪科刑部分，有想像競合之裁判
    上一罪關係，爰不另為無罪之諭知，附此敘明。
六、依刑事訴訟法第449 條第2 項、第3 項、第454 條第1 項，
    刑法第28條、第277 條第1 項、第55條、第41條第1 項前段
    ，刑法施行法第1 條之1 ，逕以簡易判決處刑如主文。
七、如不服本判決，得自收受送達之日起10日內，向本院提起上
    訴。
中    華    民    國  100     年    8     月    30    日
  
                  高雄簡易庭  法  官  曾逸誠 

以上正本證明與原本無異。
如不服本判決，應於判決送達之日起10日內向本院提出上訴書狀
。
中    華    民    國  100     年    8     月    30    日
                              書記官  周祺雯

附錄本判決論罪之法條：
刑法第277 條：
傷害人之身體或健康者，處3年以下有期徒刑、拘役或1千元以下
罰金。
犯前項之罪因而致人於死者，處無期徒刑或7年以上有期徒刑；
致重傷者，處3年以上10年以下有期徒刑。

附表一：
┌──┬───┬──────────────┬─────────┐
│編號│告訴人│所受傷害                    │診斷證明書        │
├──┼───┼──────────────┼─────────┤
│ 1  │呂碩斌│頭部外傷併頭皮血腫2X2 公分、│高雄市立聯合醫院98│
│    │      │右肩挫傷、背部擦傷3X 2公分、│年9 月6 日診斷證明│
│    │      │臉部擦傷2X2 公分            │書                │
├──┼───┼──────────────┼─────────┤
│ 2  │王哲偉│頭部外傷併頭皮血腫3X2 公分、│同上（起訴書漏載：│
│    │      │右腰擦傷2X1 公分、左手肘擦傷│臉部瘀傷1X1 公分，│
│    │      │2X1 公分、臉部瘀傷1X1 公分  │應予補充）        │
│    │      │                            │                  │
├──┼───┼──────────────┼─────────┤
│ 3  │張偉強│左手腕挫傷合併擦傷1X0.5 公分│同上              │
│    │      │、臉部多處挫傷合併擦傷2X1 公│                  │
│    │      │分、上唇擦傷1X0.5 公分      │                  │
│    │      │                            │                  │
├──┼───┼──────────────┼─────────┤
│ 4  │許仁龍│頭皮多處挫傷合併擦傷（7X3 公│同上              │
│    │      │分血腫、5X2 公分血腫、2X2 公│                  │
│    │      │分擦傷）、四肢多處挫傷合併擦│                  │
│    │      │傷（1X1 公分、1X1 公分、1X1 │                  │
│    │      │公分、2X1 公分、3X1 公分擦傷│                  │
│    │      │）、左側頸部擦傷6X5 公分、背│                  │
│    │      │部多處挫傷合併擦傷（20X10 公│                  │
│    │      │分、4X3 公分、18X8公分、2X15│                  │
│    │      │公分、10X6公分擦傷）、臉部多│                  │
│    │      │處挫傷合併擦傷（2X1 公分、  │                  │
│    │      │2X2 公分擦傷）              │                  │
├──┼───┼──────────────┼─────────┤
│ 5  │周任哲│頭部外傷合併頭皮血腫（3X3 公│同上（起訴書誤載「│
│    │      │分血腫、3X3 公分血腫）、右上│右」上臂為「左」上│
│    │      │臂、左上肢多處擦傷（4X2 公分│臂，應予更正）    │
│    │      │、1X1 公分、10X5公分擦傷）、│                  │
│    │      │後頸擦傷5X3 公分、右肩擦傷  │                  │
│    │      │6X4 公分、左側髖部擦傷4X2 公│                  │
│    │      │分                          │                  │
└──┴───┴──────────────┴─────────┘
附表二：
┌──┬───┬────────────┬─────────┐
│編號│告訴人│受有之傷害              │診斷證明書        │
├──┼───┼────────────┼─────────┤
│ 1  │李俊隆│左側尺骨幹骨折、左手第二│阮綜合醫院98年9 月│
│    │      │手掌骨骨折、頭部外傷併頭│9 日診斷證明書    │
│    │      │皮撕裂傷、左手前臂擦傷、│                  │
│    │      │背部挫傷併擦傷          │                  │
├──┼───┼────────────┼─────────┤
│ 2  │曹博智│頂部頭皮裂傷血腫、右上臂│高雄市立聯合醫院98│
│    │      │瘀清腫脹、左上臂瘀清腫脹│年9 月10日診斷證明│
│    │      │、右手臂擦傷、左前臂擦傷│書                │
└──┴───┴────────────┴─────────┘